臺灣雲林地方法院刑事判決　　　　　　　 96年度訴字第443號
公　訴　人　臺灣雲林地方法院檢察署檢察官
被　　　告　丙○○
　　　　　　　　　　國民
　　　　　　　　　　（現於臺灣雲林看守所羈押中）
指定辯護人　張智學律師
上列被告因違反毒品危害防制條例案件，經檢察官提起公訴（95
年度偵字第4955號），本院判決如下：
    主  文
丙○○販賣第一級毒品，累犯，處有期徒刑柒年陸月，扣案第一
級毒品海洛因參包（合計淨重壹佰零貳點柒陸公克）沒收銷燬之
，扣案包裝上開第一級毒品海洛因之夾鍊袋參只及電子磅秤壹臺
均沒收之；未扣案門號0000000000號行動電話壹具（含SIM卡壹
張）沒收之，如全部或一部不能沒收時，追徵其價額；販賣第一
級毒品海洛因所得共計新臺幣壹仟伍佰元，沒收之，如全部或一
部不能沒收時，以其財產抵償之。又連續轉讓第二級毒品，累犯
，處有期徒刑壹年陸月，減為有期徒刑玖月。應執行有期徒刑捌
年貳月，扣案第一級毒品海洛因參包（合計淨重壹佰零貳點柒陸
公克）沒收銷燬之，扣案包裝上開第一級毒品海洛因之夾鍊袋參
只及電子磅秤壹臺均沒收之；未扣案門號0000000000號行動電話
壹具（含SIM卡壹張）沒收之，如全部或一部不能沒收時，追徵
其價額；販賣第一級毒品海洛因所得共計新臺幣壹仟伍佰元，沒
收之，如全部或一部不能沒收時，以其財產抵償之。
    事  實
一、丙○○前因賭博及違反麻醉藥品管理條例案件，經本院於民
    國80年7月1日，以80年度訴字第175號判決分別判處有期徒
    刑1年2月、6月，定應執行有期徒刑1年6月，緩刑4年，於80
    年7月26日確定；繼因違反麻醉藥品管理條例案件，經本院
    於80年10月9日，以80年度訴字第327號判決判處有期徒刑5
    年，於81年2月25日確定，嗣經臺灣臺南地方法院以81年度
    撤緩字第77號裁定撤銷前案緩刑確定，2案經接續執行，於
    83年6月9日假釋出獄，假釋期間至86年12月15日期滿。又因
    於假釋期間內違反麻醉藥品管理條例案件，經本院於85年3
    月20日，以85年度易字第10號判決判處有期徒刑4月，嗣經
    臺灣高等法院臺南分院於85年5月21日，以85年度上易字第
    713號判決駁回上訴確定，前開假釋並經撤銷確定，於86年4
    月18日入監執行殘刑3年6月又6日，且接續執行前開有期徒
    刑4月，於89年9月22日縮短刑期假釋出監，於同年12月29日
    假釋期滿未經撤銷，而視為執行完畢（構成累犯）。
二、詎丙○○仍不知悔改，明知海洛因及安非他命係毒品危害防
    制條例第2條第2項第1、2款所列之第一級毒品及第二級毒品
    ，不得非法持有、販賣，竟於下列時間、地點，為下列之犯
    行：
  (一)丙○○基於販賣第一級毒品海洛因以營利之犯意，於94年6
    月中旬某日，在雲林縣四湖鄉○○村○○路43號住處，向姓
    名年籍不詳綽號「阿正」之成年男子，以新臺幣（下同）30
    0,000 元之價格，販入第一級毒品海洛因約3 兩後，除供自
    行施用（施用第一級毒品部分，另案經本院判處有期徒刑9
    月確定）外，以其使用之0000000000號行動電話為聯絡工具
    ，接續於1.94年6 月25日下午5 時45分許，在雲林縣四湖鄉
    ○○○道路，以每包1,000 元之價格，販賣第一級毒品海洛
    因若干與姓名年籍不詳綽號「阿偉」之成年男子1 次；2.同
    日晚間6 時36分許，在四湖鄉四湖村關聖帝君廟，以每包50
    0 元之價格，販賣第一級毒品海洛因若干與姓名年籍不詳綽
    號「貨仔」之成年男子1 次，得款共計1,500 元。
  (二)丙○○除於上開時、地，向「阿正」販入前開第一級毒品海
    洛因約3兩外，並同時以25,000元之價格，向「阿正」購買
    第二級毒品安非他命約1兩供自行施用，嗣於94年8月上旬間
    ，基於轉讓第二級毒品之概括犯意，連續在嘉義縣太保市○○路○段228巷19弄34號7樓之3租屋處，無償轉讓第二級毒品
    安非他命若干與甲○○3次。
    嗣經警對丙○○所使用之前開行動電話執行通訊監察，於同
    年8月11日晚間9時10分許，持本院法官核發之搜索票，在嘉
    義縣太保市○○路○段228巷19弄34號7樓之3租屋處當場查獲
    ，並扣得其所有之第一級毒品海洛因3小包（合計淨重102.7
    6公克）、第二級毒品安非他命3小包（合計毛重19.32公克
    ，已於另案沒收銷燬）、供販賣毒品海洛因所用之電子磅秤
    1臺及供施用毒品安非他命所用之吸食器1組等物，因而獲悉
    上情。
三、案經臺中縣警察局移送臺灣苗栗地方法院檢察署呈請臺灣高
    等法院檢察署令轉臺灣雲林地方法院檢察署檢察官偵查起訴
    。
    理  由
壹、有罪部分：
一、程序方面：
    按被告以外之人於審判外之言詞或書面陳述，除法律有規定
    者外，不得作為證據，刑事訴訟法第159 條第1 項定有明文
    。次按被告以外之人於審判外陳述，雖不符刑事訴訟法第15
    9條之1至之4之規定，而經當事人於審判程序同意作為證據
    ，法院審酌該言詞陳述或書面陳述作成時情況，認為適當者
    ，亦得為證據；當事人、代理人或辯護人於法院調查證據時
    ，知有同法第159條第1項不得為證據之情形，而未於言詞辯
    論終結前聲明異議者，視為有前項之同意，同法第159條之5
    定有明文。本件檢察官所舉所有書面及言詞陳述之證據能力
    ，業經被告丙○○及其辯護人於本院行準備程序時表明同意
    列為證據，本院審酌該等供述證據之取得過程並無瑕疵，與
    本件待證事實間復具有相當之關聯性，以之為本件證據尚無
    不當，自得採為證據。
二、實體方面：
  (一)認定犯罪事實所憑之證據及理由：
    1.前揭犯罪事實(一)部分：
      被告丙○○基於販賣第一級毒品海洛因以營利之犯意，
        於前揭時間、地點，販入毒品海洛因後，復於前揭時間
        、地點，接續販賣毒品海洛因與姓名年籍不詳之綽號「
        阿偉」、「貨仔」成年男子2人，共計得款1,500元等情
        ，業據被告於警詢、偵訊及本院審理時坦承不諱，並有
        扣案之第一級毒品海洛因3小包（合計淨重102.76公克
        ）及電子磅秤1臺可證，此外，復有通訊監察譯文、法
        務部調查局鑑定通知書各1紙、臺中縣警察局刑事警察
        隊搜索扣押筆錄、扣押物品目錄表各1份及現場照片10
        張在卷可稽。
      觀諸被告所持用之0000000000號行動電話與姓名年籍不
        詳綽號「阿偉」之成年男子使用0000000000號行動電話
        ，於94年6 月25日下午5 時45分許之通訊監察譯文內容
        （見臺灣苗栗地方法院檢察署〈下稱苗栗地檢〉94年度
        警聲搜字第418 號卷第44頁）：「被告：找誰？」、「
        阿偉：大仔！我阿偉啦！」、「被告：怎樣？」、「阿
        偉：你在哪裡？我要過去拿『四機仔』（指毒品）。」
        、「被告：我現在在四湖！」、「阿偉：四湖？我等一
        下到！好！我到哪裡打給你？」、「被告：你到四湖街
        上。」「阿偉：四湖街上喔！」、「被告：嗯！」、「
        阿偉：大仔！我昨天還差你2,500 ！」、「被告：我知
        道。」、「阿偉：好。」，核與被告於警詢時自承：
        0000000000號行動電話是我所使用，「四機仔」是指毒
        品海洛因，交易地點是雲林縣四湖鄉街上，我只有販賣
        海洛因給「阿偉」1 次等語（見苗栗地檢94年度偵字第
        3208號卷第22頁至第23頁），及於檢察官偵訊時自承：
        該次我賣給「阿偉」海洛因1,000 元1 包，去四湖街上
        交貨等語（見臺灣雲林地方法院檢察署〈下稱雲林地檢
        〉95年度偵字第4955號卷第10頁）大致吻合，是被告此
        部分自白確與事實相符，堪認被告於94年6 月25日下午
        5 時45分許，在雲林縣四湖鄉○○○道路，確有以1,00
        0 元之價格，販賣第一級毒品海洛因若干與姓名年籍不
        詳綽號「阿偉」之成年男子1 次甚明。
      觀諸被告所持用之0000000000號行動電話與姓名年籍不
        詳綽號「貨仔」之成年男子使用00-0000000號電話，於
        94年6 月25日晚間6 時26分許之通訊監察譯文內容（見
        苗栗地檢94年度警聲搜字第418 號卷第44頁）：「被告
        ：喂？」、「貨仔：顯堂！我『貨仔』（音似）！」、
        「被告：怎樣？」、「貨仔：裝500 ！」、「被告：阿
        ？」、「貨仔：裝500 ！」、「被告：你現在在哪裡？
        」、「貨仔：我現在在家裡！」、「被告：你可以趕到
        四湖嗎？」、「貨仔：四湖！好阿！」、「被告：快一
        點喔！」、「貨仔：我等一下在『四湖廟仔』等你！我
        馬上到！」、「被告：好。」，及被告所持用之上開行
        動電話與「貨仔」使用00-0000000號公用電話，於同日
        晚間6 時36分許之通訊監察譯文內容（見苗栗地檢94年
        度警聲搜字第418 號卷第44頁）：「被告：誰？」、「
        貨仔：我『貨仔』，我在『四湖廟仔』公用電話等有一
        陣子了耶。」、「被告：我在對面路開下來了阿！」、
        「貨仔：你轉回來我騎過去。」、「被告：好啦。」，
        核與被告於警詢時自承：那是「貨仔」要向我購買500
        元的海洛因，交易地點約在雲林縣四湖鄉四湖廟仔，有
        完成交易等語（見苗栗地檢94年度偵字第3208號卷第23
        頁），及於本院審理時供承：那次是要買賣500 元的海
        洛因，「四湖廟仔」就是關聖帝君廟，我們應該有完成
        交易等語（見本院卷第127 頁）大致吻合，是被告此部
        分自白確與事實相符，堪認被告於94年6 月25日晚間6
        時36分許，在四湖鄉四湖村關聖帝君廟，確有以500 元
        之價格，販賣第一級毒品海洛因若干與姓名年籍不詳綽
        號「貨仔」之成年男子1 次至明。
      按海洛因係毒品危害防制條例第2條第2項第1款所定之
        第一級毒品，物稀價昂，政府查緝甚嚴，對於販賣毒品
        者尤科以重度刑責，其持有販賣者，苟非有利可圖，當
        不願甘冒法律制裁之風險予以販賣；又按販賣毒品乃違
        法行為，非可公然為之，亦無公定價格，且容易分裝並
        增減份量，而每次買賣之價量，輒因買賣雙方關係之深
        淺、資力、需求量及對行情之認知、來源是否充裕、品
        質是否較佳、查緝是否嚴緊、購買者被查獲時供出購買
        對象之風險評估等因素，而異其標準，非可一概而論，
        而販賣毒品之利得，除被告坦承犯行或價量俱臻明確外
        ，委難察得實情，販賣之人從價差或量差中牟利之方式
        雖異，其意圖營利之販賣行為則同一。以本件而論，雖
        無法明確計算被告販毒可得之利潤，然被告既係販賣毒
        品之人，其取得毒品之成本需費不貲，且被告與姓名年
        籍不詳之綽號「阿偉」、「貨仔」成年男子2人均無特
        殊關係或特別深厚之交情，自無平價轉讓毒品自負風險
        之理。況被告於審理時亦自承：我施用毒品沒有錢，想
        說要賺一些錢，才會販賣海洛因給別人等語（見本院卷
        第128頁），益見被告主觀上有從中賺取差額利潤圖利
        之意圖，要無疑義。
      至現場查獲之注射針筒10支及小型空夾鍊袋10包，檢察
        官雖認係證明被告販賣毒品海洛因之證據，惟就注射針
        筒10支及小型空夾鍊袋10包是否係被告所有一節，被告
        於警詢時供稱係其女友乙○○所有等語（見苗栗地檢94
        年度偵字第3208號卷第22頁），復於偵訊時改稱：針筒
        不是我的，其他都是等語（見雲林地檢95年度偵字第
        4955號卷第9頁），後於本院審理時再改稱：夾鍊袋有
        些是我的，有些是乙○○的等語（見本院卷第126頁背
        面），供述已前後不一。又證人乙○○於警詢時證稱：
        注射針筒10支、小型空夾鍊袋10包是我的等語（見苗栗
        地檢94年度偵字第3208號卷第29頁），核與被告於警詢
        供述之內容相符，且依據卷附臺中縣警察局刑事警察隊
        扣押物品目錄表所載，查獲之注射針筒10支及小型空夾
        鍊袋10包均係乙○○所有，並未列為本件被告供販賣毒
        品所用之扣案證物，有臺中縣警察局刑事警察隊扣押物
        品目錄表1 份、苗栗地檢扣押物品清單3 紙（見苗栗地
        檢94年度偵字第3208號卷第47頁、第75頁至第77頁）、
        雲林地檢扣押物品清單2 紙（見雲林地檢95年度偵字第
        4955號卷第4 頁至第5 頁）附卷可稽，是尚難認注射針
        筒10支及小型空夾鍊袋10包均係被告所有。況注射針筒
        客觀上係供施用毒品海洛因所用之器具，並非供販賣毒
        品海洛因所用之物，是以，前開查獲之注射針筒10 支
        及小型空夾鍊袋10包，自不得作為認定被告販賣毒品海
        洛因所憑之證據，附此敘明。
      綜上所述，本件被告基於販賣他人並從中賺取買賣價差
        牟利之意圖，販入大量第一級毒品海洛因，且接續販賣
        與「阿偉」、「貨仔」2人之事證已臻明確，被告犯行
        堪予認定，應依法論科。
    2.前揭犯罪事實(二)部分：
      被告丙○○基於轉讓第二級毒品之概括犯意，於94年8 月
      上旬間，連續在嘉義縣太保市○○路○段228巷19弄34號7
      樓之3租屋處，無償轉讓第二級毒品安非他命若干與甲○○3次等情，業據被告於偵訊及本院審理時坦承不諱，核
      與證人甲○○於警詢證述：我所施用的毒品安非他命是向
      丙○○無償索取的等語（見苗栗地檢94年度偵字第3028號
      卷第34頁至第35頁）大致吻合，足認被告此部分自白確與
      事實相符，自可採信。此部分事證已臻明確，被告犯行堪
      予認定，應依法論科。
  (二)論罪科刑部分：
    1.按行為後法律有變更者，適用行為時之法律，但行為後之
      法律有利於行為人者，適用最有利於行為人之法律，刑法
      第2條第1 項定有明文。此條規定係規範行為後法律變更
      所生新舊法律比較適用之準據法，本身尚無新舊法比較之
      問題，於新法施行後，應一律適用新法第2條第1項之規定
      ，為「從舊從輕」之比較。又新舊刑法關於刑之規定，雖
      同採從輕主義，惟比較時仍應就罪刑有關共犯、未遂犯、
      想像競合犯、牽連犯、連續犯、結合犯，以及累犯加重、
      自首減輕暨其他法定加減原因（如身分加減）與加減比例
      等一切情形，綜其全部罪刑之結果而為比較（最高法院95
      年第8次刑事庭會議決議參照）。次按刑法第2條第1項所
      稱「適用」，係指完整性之適用，與「準用」係依其性質
      而為選擇性之應用者不同，是比較新舊法適用法律時，應
      就罪刑有關之一切情形，比較其全部之結果而為整體之適
      用，不能割裂而分別適用新舊法律（最高法院88年臺非字
      第31號判決要旨參照）。惟所謂不能割裂適用，係指與罪
      刑有關之本刑而言，不包括易刑處分，事關刑罰執行之易
      刑處分仍應分別適用最有利於行為人之法律。易言之，倘
      所處之主刑同時有徒刑、拘役易科罰金、罰金易服勞役之
      情形時，關於易科罰金、易服勞役部分應分別為新舊法有
      利不利之比較，依刑法第2條第1項從舊從輕原則定其易刑
      之折算標準（最高法院96年度臺非字第58號、96年度臺上
      字第2233號判決意旨參照）。本件涉及新舊刑法比較及法
      律之適用，詳如附表所示，以適用修正前之相關刑罰法律
      ，對被告較為有利。
    2.按海洛因與安非他命分別為毒品危害防制條例第2條第2項
      第1款、第2款所規定之第一級與第二級毒品，核被告丙○○就犯罪事實(一)、(二)所為，分別係犯毒品危害防制條例第
      4條第1項之販賣第一級毒品罪及同條例第8條第2項之轉讓
      第二級毒品罪。被告持有第一級毒品海洛因、第二級毒品
      安非他命之低度行為，分別為其販賣、轉讓之高度行為所
      吸收，均不另論罪。
    3.按毒品危害防制條例第4條所規定之販賣毒品罪，雖不以
      販入之後復行賣出為要件，祇要以營利為目的，將毒品販
      入或賣出，有一於此，其犯罪即為完成。惟其行為態樣，
      可分為販入、賣出、販入後復行賣出等3種情形。其中販
      入或賣出，有一於此，其犯罪固屬完成；但在販入後復行
      賣出之場合，行為人意圖營利而販入毒品後，至首次賣出
      ，乃2個舉動之接續實行，仍祇成立1個販賣既遂罪。然而
      ，其後之販賣行為（即第2次以後之賣出），倘成立連續
      犯（或數罪）時則屬另1次行為，應視其販賣既遂或未遂
      予以評價，如第2次以後之賣出行為著手後尚未完成，仍
      有未遂犯之適用，不能因原始之販入行為已經既遂，即認
      為第2次以後之賣出未遂行為，亦屬既遂；更不能將第2次
      以後之各次賣出行為，重復併入原始之販入行為合併為1
      次之評價，反覆論以一個販賣既遂罪（96年度臺上字第35
      51號判決意旨可資參照）。又按所謂接續犯，乃指行為人
      主觀上基於單一之犯意，著手實行單一行為，而該行為係
      在密切接近之時、地，分數個舉動以接續或反覆施行之行
      為，依一般社會通念，難以強行分開，在刑法評價上，該
      接續施行之數個舉動，可認為包括一罪而言（96年度臺上
      字第7052號判決意旨可資參照）。本件被告基於販賣第一
      級毒品海洛因以營利之犯意，於94年6月中旬某日，購入
      毒品海洛因後，即於同年月25日下午5時45分許、同日晚
      間6時36分許，分別販賣毒品海洛因與前開姓名年籍不詳
      之綽號「阿偉」、「貨仔」成年男子2人，揆諸前揭判決
      意旨，其意圖營利而販入毒品海洛因後，至首次賣出與「
      阿偉」，乃2個舉動之接續實行，應僅成立1個販賣既遂罪
      。又第2次販賣與「貨仔」之行為，距離首次販賣行為僅
      不到1個小時，且地點均在雲林縣四湖鄉，時空上均屬密
      切接近，各行為之獨立性極為薄弱，顯係出於一個販賣第
      一級毒品海洛因之決意，依一般社會健全觀念，在時間差
      距上，難以強行分開，應視為2個舉動之接續施行，合為
      包括之一行為予以評價，屬接續犯，應論以一罪。
    4.被告先後3次轉讓第二級毒品安非他命之行為，時間緊接
      ，觸犯構成要件相同之罪名，顯係基於概括犯意反覆為之
      ，為連續犯，應依修正前刑法第56條規定，論以一連續轉
      讓第二級毒品罪，並加重其刑。
    5.被告所犯前開販賣第一級毒品罪及連續轉讓第二級毒品罪
      間，犯意各別，行為互殊，應予分論併罰。
    6.被告有如前開事實欄所載之前科紀錄，甫於89年12月29日
      未經撤銷假釋而視為執行完畢，有臺灣高等法院被告前案
      紀錄表1份在卷可稽，其受徒刑之執行完畢後，5年以內故
      意再犯本件有期徒刑以上之販賣第一級毒品罪、連續轉讓
      第二級毒品罪，均應依刑法第47條第1 項規定論以累犯，
      且販賣第一級毒品罪除法定本刑為死刑及無期徒刑部分不
      得加重外，其餘有期徒刑及罰金刑部分，均分別加重其刑
      ，連續轉讓第二級毒品罪部分，並遞加重之。
    7.按犯罪之情狀顯可憫恕，認科以最低度刑仍嫌過重者，得
      酌量減輕其刑，刑法第59條定有明文。考其立法理由：科
      刑時原即應依第57條規定審酌一切情狀，尤應注意該條各
      款所列事項，以為量刑標準，本條所謂「犯罪之情狀可憫
      恕」，自係指裁判者審酌第57條各款所列事項以及其他一
      切與犯罪有關之情狀之結果，認其犯罪足堪憫恕者而言，
      即必於審酌一切之犯罪情狀，在客觀上顯然足以引起一般
      同情，認為縱予宣告法定最低刑度猶嫌過重者，始有其適
      用（參見最高法院38年臺上字第16號、45年臺上字第1165
      號、51年臺上字第899號判例)。又販賣第一級毒品罪之法
      定刑為「死刑或無期徒刑；處無期徒刑者，得併科新臺幣
      1千萬元以下罰金」，然同為販賣第一級毒品之人，其原
      因動機不一，犯罪情節未必盡同，或有大盤毒梟者，亦有
      中、小盤之分，甚或僅止於吸毒者友儕間為求互通有無之
      有償轉讓者亦有之，其販賣行為所造成危害社會之程度自
      屬有異，法律科處此類犯罪，所設之法定最低本刑卻同為
      「無期徒刑，得併科新臺幣1千萬元以下罰金」，不可謂
      不重。於此情形，倘依其情狀處以有期徒刑，即足以懲儆
      ，並可達防衛社會之目的者，自非不可依客觀之犯行與主
      觀之惡性二者加以考量其情狀，是否有可憫恕之處，適用
      刑法第59條之規定酌量減輕其刑，期使個案裁判之量刑，
      能斟酌至當，符合比例原則。查本件被告販賣毒品對象僅
      2人，且販賣所得共計僅1,500元，並非鉅額，顯與販賣毒
      品之數量動輒達數公斤以上之大毒梟迥然不同，危害社會
      之程度亦有差別，且被告於犯後坦承不諱，尚有悔意，核
      其犯罪情節並非重大不赦，若以毒品危害防制條例第4條
      第1項所規定之法定本刑而科處最輕本刑無期徒刑，實屬
      情輕法重，在客觀上足以引起一般之同情，顯可憫恕，應
      適用修正後刑法第59條之規定減輕其刑。而被告所犯販賣
      第一級毒品罪，同時有上開刑之加重、減輕事由，原應依
      法先加後減之，惟本件販賣第一級毒品罪之法定本刑死刑
      及無期徒刑部分，依規定均不得加重，故僅減輕之。
    8.爰審酌被告本身既有毒癮，明知毒品海洛因及安非他命具
      有成癮性，且戒解不易，嚴重妨害人之身心健康，竟為圖
      一己之私利，接續販賣毒品海洛因與他人施用，或無償轉
      讓毒品安非他命與他人施用，戕害國人身心至深且鉅，惟
      念其國中畢業，智識程度不高，且轉讓次數、販賣對象及
      所得均不多，販賣及轉讓期間不長，犯後復坦承犯行，顯
      有悔意，及其犯罪之動機、目的、手段、所生危害等一切
      情狀，分別量處如主文所示之刑，以示懲儆。
    9.本件被告連續轉讓第二級毒品之犯罪時間均在96年4月24
      日以前，合於中華民國96年罪犯減刑條例第2條第1項第3
      款之規定，復無不得減刑之例外情形，應依法減其宣告刑
      二分之一，並依同條例第11條之規定，與不應減刑之販賣
      第一級毒品罪之宣告刑，適用修正前刑法第51條第5 款定
      其應執行之刑。
   10.沒收部分：
      按刑罰法令關於沒收之規定，兼採職權沒收主義與義務
        沒收主義。職權沒收，係指法院就屬於被告所有，供犯
        罪所用、預備用或因犯罪所得之物，仍得本於職權斟酌
        是否宣告沒收，例如刑法第38條第1項第2款、第3款、
        第3項前段等規定屬之。義務沒收，則又可分為絕對義
        務沒收與相對義務沒收。前者指凡法條有：「不問屬於
        犯人與否，沒收之」之特別規定者屬之，法院就此等物
        品是否宣告沒收，無斟酌餘地，除已證明滅失者外，不
        問屬於犯人與否或有無查扣，均應宣告沒收，例如刑法
        第38條第1項第1款、第2項、第200條、第205條、第209
        條、第219條、第266條第2項、毒品危害防制條例第18
        條第1項前段等規定屬之；後者則係指供犯罪所用、預
        備用或因犯罪所得，以屬於被告所有者為限，始應予以
        沒收，例如毒品危害防制條例第19條第1項前段是，最
        高法院96年度臺上字第7069號判決意旨可資參照。又按
        毒品危害防制條例第19條第1項規定：犯第4條之罪者，
        其供犯罪所用或因犯罪所得之財物均沒收，如全部或一
        部無法沒收時，追徵其價額，或以其財產抵償之。必須
        無法沒收之財物始有追徵其價額，或以其財產抵償之問
        題。如該等財物已經扣案，僅宣告沒收即為已足，自無
        追徵價額或以財產抵償之必要，最高法院93年度臺上字
        第5468號判決意旨可資參照。再按同條例第19條第1 項
        規定所稱「追徵其價額」者，必限於所沒收之物，為金
        錢以外其他財物而無法沒收時，始應追徵其價額，使其
        繳納與原物相當價額。如所得財物為金錢而無法沒收時
        ，應以其財產抵償之，而不發生追徵價額問題，最高法
        院93年度臺上字第2743號判決意旨可資參照。
      被告所有之門號0000000000號行動電話，係被告所有且
        供本件販賣毒品所用之物，雖未扣案，然無法證明業已
        滅失，應依毒品危害防制條例第19條第1 項規定宣告沒
        收，如全部或一部不能沒收時，追徵其價額。又被告販
        賣第一級毒品所得共計1,500 元，應併依毒品危害防制
        條例第19條第1 項之規定宣告沒收，如全部或一部不能
        沒收時，以其財產抵償之。
      扣案之電子磅秤1 臺，係被告所有且供本件販賣毒品所
        用之物，業經被告於偵訊時供承在卷（見雲林地檢95年
        度偵字第4955號卷第9 頁），縱經本院以95年度訴字第
        7 85號判決宣告沒收，惟仍為本件扣案證物，不能證明
        業已滅失，仍應依毒品危害防制條例第19條第1 項規定
        宣告沒收。
      扣案之第二級毒品安非他命3包（合計毛重19.32公克）
        ，經本院以95年度訴字第785 號判決宣告沒收銷燬，並
        由臺灣雲林地方法院檢察署檢察官執行銷燬完畢，有該
        署執行銷燬清單1 份附卷可稽（見本院卷第35頁），故
        已滅失，爰不另為沒收銷燬之諭知。
      扣案之第一級毒品海洛因3包（合計淨重102.76公克）
        ，縱經本院以95年度訴字第785 號判決宣告沒收銷燬，
        惟不能證明業已滅失，應依毒品危害防制條例第18條第
        1 項前段規定宣告沒收銷燬。而扣案包裝該第一級毒品
        海洛因之夾鍊袋3 只，核其用途在於防免毒品裸露、潮
        濕，便於攜帶販賣，為被告所有且供販賣毒品所用之物
        ，亦應依毒品危害防制條例第19條第1 項規定沒收。
      員警查獲之注射針筒10支及小型空夾鍊袋10包，並非被
        告所有，且非供本件販賣毒品海洛因所用之物，已如前
        述，爰不為沒收之宣告。
      扣案之毒品安非他命吸食器係被告所有且供施用毒品之
        器具，業經被告於偵訊時供承在卷（見雲林地檢95年度
        偵字第4955號卷第9 頁），顯非供本件被告轉讓毒品安
        非他命所用之物，復經本院以95年度訴字第785 號判決
        宣告沒收，亦不為沒收之諭知，併此敘明。
貳、不另為無罪諭知部分：
一、公訴意旨略以：被告丙○○基於販賣第一級毒品海洛因以營
    利之概括犯意，以其使用之0000000000號行動電話為販毒聯
    絡工具，(一)先於94年6月底某日，在苗栗縣三義鄉○○○○
    道旁某處，以每包500 元之價格（經檢察官當庭更正價格）
    ，販賣毒品海洛因與姓名年籍不詳綽號「阿國」之成年男子
    未遂；(二)復於同年6 月間某日起至8 月間某日止，連續在嘉
    義縣太保市○○路○ 段228 巷19弄34號7 樓之3 租屋處，以
    每包500 元之價格（經檢察官當庭更正價格），販賣毒品海
    洛因與甲○○2 次（經檢察官當庭更正次數）；(三)又於同年
    8 月11日晚間9 時10分許，在上址租屋處，以每包500 元之
    價格（經檢察官當庭更正價格），販賣毒品海洛因與丁○○
    1 次，因認被告涉犯毒品危害防制條例第4 條第1 項之販賣
    第一級毒品罪嫌。
二、檢察官提出之證據：
  (一)被告丙○○於94年8月12日警詢筆錄、94年8月12日偵訊筆錄
    、96年4月4日偵訊筆錄及96年12月11日本院審理時之自白。
  (二)證人甲○○於94年8月12日警詢筆錄。
  (三)證人丁○○於94年8月12日警詢筆錄。
  (四)證人乙○○於94年8月12日警詢筆錄。
  (五)扣案之第一級毒品海洛因3小包（合計淨重102.76公克）及
    電子磅秤1臺。
  (六)法務部調查局鑑定通知書1紙。
  (七)臺中縣警察局刑事警察隊搜索扣押筆錄、扣押物品目錄表各
    1份
  (八)現場照片10張。
三、被告辯解及辯護人之辯護意旨：
  (一)被告丙○○辯稱：前開犯罪事實(一)部分，係警察要我編出來
    的，因為該案是苗栗地檢檢察官指揮偵辦，抓到我們的是臺
    中刑警隊，若不這樣說，苗栗地檢就沒有辦法承辦本案，至
    於犯罪事實(二)及(三)部分，我都坦白承認。
  (二)辯護人為被告辯護稱：被告犯後坦承不諱，態度良好，請依
    刑法第59條規定從輕量刑。
四、本院之判斷：
  (一)證據能力部分：
    本件檢察官所舉所有書面及言詞陳述之證據能力，業經被告
    丙○○及其辯護人於本院行準備程序時表明同意列為證據，
    本院審酌該等供述證據之取得過程並無瑕疵，與本件待證事
    實間復具有相當之關聯性，以之為本件證據尚無不當，自得
    採為證據。
  (二)本院認為檢察官提出之證據不足以證明被告犯罪之理由：
    1.按犯罪事實應依證據認定之，無證據不得認定犯罪事實；
      又被告之自白，不得作為有罪判決之唯一證據，仍應調查
      其他必要之證據，以察其是否與事實相符，刑事訴訟法第
      154條第2項、第156條第2項分別定有明文。次按刑事訴訟
      法第161條已於91年2月8日修正公布，修正後同條第1項規
      定：檢察官就被告犯罪事實，應負舉證責任，並指出證明
      之方法。因此，檢察官對於起訴之犯罪事實，應負提出證
      據及說服之實質舉證責任。倘其所提出之證據，不足為被
      告有罪之積極證明，或其闡明之證明方法，無從說服法官
      以形成被告有罪之心證，基於無罪推定之原則，自應為被
      告無罪判決之諭知（最高法院92年度臺上字第128 號判例
      意旨可資參照）。
    2.販賣毒品海洛因與綽號「阿國」未遂部分：
      被告丙○○於94年8月11日，在嘉義縣太保市○○路○段
        228巷19弄34號7樓之3租屋處，為警查獲其持有白色粉
        末3包及電子磅秤1臺，嗣該白色粉末3包經送法務部調
        查局鑑定，檢出毒品海洛因成分，此有該局94年11月8
        日調科壹字第990001344號鑑定通知書1紙在卷可參（見
        苗栗地檢94年度偵字第3208號卷第78頁），足認被告確
        實持有第一級毒品海洛因3包無訛。
      被告雖於94年8月12日警詢時自承：曾於94年6月底某日
        ，在苗栗縣三義鄉○○○○道旁某處，欲販賣毒品海洛
        因給姓名年籍不詳之綽號「阿國」男子，我快到時他又
        改三義山上，我因路況不熟所以沒有見面，沒有完成交
        易等語（見苗栗地檢94年度偵字第3208號卷第23頁至第
        24頁）；及於同日偵訊時供承：有一次約在苗栗縣三義
        鄉要交易，但我到三義鄉○○○○路，所以就取消回嘉
        義等語（見苗栗地檢94年度偵字第3208號第70頁）；嗣
        於96年9 月26日本院準備程序中就檢察官起訴販賣第一
        級毒品與姓名年籍不詳綽號「阿國」之成年男子未遂一
        節，亦坦承犯行（見本院卷第33頁）；惟於本院審理時
        則翻異前詞，辯稱：那是警察要我編出來的，因為該案
        是苗栗地檢檢察官指揮偵辦，抓到我們的是臺中刑警隊
        ，若不這樣說，苗栗地檢就無法承辦本案等語（見本院
        卷第123 頁背面），是被告上開自白之真實性已屬可議
        ，自難以被告曾於警詢、偵訊及本院準備程序時自白販
        賣毒品海洛因與「阿國」未遂，即遽認扣案之第一級毒
        品海洛因3 包及電子磅秤1 臺，係供被告販賣第一級毒
        品海洛因與「阿國」所用之物。
      證人乙○○於警詢時證稱：我記得曾經和丙○○一起到
        苗栗縣拿東西給人，但沒有遇到，時間、地點我忘記等
        語（見苗栗地檢94年度偵字第3208號卷第30頁）；嗣於
        本院審理時改稱：我當天沒有跟丙○○去苗栗，那是因
        為臺中警察在嘉義縣抓到我們，他要我們這樣說，苗栗
        地檢才有辦法吸收我們的案件等語（見本院卷第123 頁
        ），是證人乙○○既自始未具體指證被告欲交付他人之
        物，確係第一級毒品海洛因，且證述內容復前後不一，
        是否可信已非無疑，尚難遽為不利於被告之認定依據。
        又經臺中縣警察局對被告使用之0000000000號行動電話
        執行通訊監察，確有查獲被告於94年6 月25日，在雲林
        縣四湖鄉，接續販賣第一級毒品海洛因與姓名年籍不詳
        之綽號「阿偉」、「貨仔」成年男子2 人，有卷附通訊
        監察譯文1 紙附卷可稽。而檢察官起訴被告於94年6 月
        底某日，在苗栗縣三義鄉○○○○道旁某處，販賣第一
        級毒品海洛因與姓名年籍不詳綽號「阿國」之成年男子
        未遂，該次時間距離94年6 月25日甚近，何以通訊監察
        譯文並無雙方聯絡毒品交易之對話內容？況被告與「阿
        國」並不熟識，亦不知「阿國」之真實姓名，且其當時
        居住在嘉義縣太保市○○路○ 段288 巷19弄34號7 樓之
        3 ，距離交易地點苗栗縣三義交流道甚遠，而毒品交易
        價格僅500 元，扣除進貨及運輸成本，已無利可圖，豈
        有可能會為一不熟識之人，甘冒員警查緝風險，不計成
        本跨越數個縣市至苗栗縣交易毒品？顯違常理。是被告
        所辯，亦非全然無稽。
      綜上所述，本件除被告曾於警詢、偵訊及本院準備程序
        中之自白外，檢察官未能提出其他足以證明該自白之事
        實確具有相當程度真實性之補強證據，自難遽認被告有
        販賣第一級毒品海洛因與「阿國」未遂之行為，是此部
        分犯行尚屬不能證明。
    3.販賣毒品海洛因與甲○○2次部分：
      被告於偵訊時供稱：時間久了，記不清楚，甲○○有拿錢
      給我的，好像是要買海洛因等語（見雲林地檢95年度偵字
      第4955號卷第10頁）；後於本院審理時供稱：甲○○向我
      購買海洛因的次數是2 次，每次500 元等語（見本院卷第
      32頁背面至第33頁、第118 頁），惟證人甲○○於警詢時
      證稱：我跟丙○○住在一起，我有向丙○○拿毒品海洛因
      施用，但沒有任何代價等語（見苗栗地檢94年度偵字第32
      08號卷第34頁至第35頁），自始未具體指證有向被告購買
      第一級毒品海洛因。又證人甲○○經本院合法傳喚未到庭
      應訊，有本院送達證書2 份在卷可稽，且其業經雲林地檢
      發布通緝迄今，亦有臺灣高等法院全國前案簡列表1 份附
      卷足參，足認本院已無從傳喚甲○○到庭詰問，檢察官亦
      當庭捨棄傳喚。從而，被告於偵訊及本院審理時所為之上
      開自白，尚查無其他證據以資佐證該自白之真實性，揆諸
      前揭規定及判例意旨，自難以該自白而為被告有罪之認定
      ，是此部分犯行亦尚屬不能證明。
    4.販賣毒品海洛因與丁○○1次部分：
      被告於警詢時供稱：警方埋伏搜索時，丁○○是要來向我
      索討毒品海洛因，一進門就被警方逮捕等語（見苗栗地檢
      94年度偵字第3208號卷第25頁）；復於偵訊時供稱：94年
      8 月11日警察查獲當天，丁○○打電話說要來我住的地方
      找我，他到之後當面對我說要買毒品海洛因，我才剛交付
      海洛因給他，警察就衝進來，雖然丁○○身上被查獲的是
      安非他命，但我賣給他的是海洛因等語（見雲林地檢95年
      度偵字第4955號卷第10頁）；後於本院審理時供稱：我當
      天是賣500 元的毒品海洛因給丁○○，丁○○來之前有先
      問我有沒有海洛因，他到現場按門鈴後，我開門，警察就
      衝進來，我手上有拿毒品，我記得警察有在地上查到1 包
      ，可能拿到衣櫃那邊照相，詳細情形我也忘記等語（見本
      院卷第32頁背面至第33頁、第118 頁、第120 頁背面至第
      121 頁），惟證人丁○○於警詢時證稱：94年8 月11日警
      察查獲當時，我是要找乙○○談事情，警方已到門口，我
      就將我右口袋內毒品安非他命棄置地上，警方在我身上所
      查獲的毒品安非他命，總重約1.78公克（含袋），我都是
      向丙○○購買毒品安非他命，每次他都會跟我講交易時間
      及地點，並要我到該處等他等語（見苗栗地檢94年度偵字
      第3208號卷第40頁至第41頁）；後於本院審理時翻異前詞
      先證稱：94年8 月11日警察查獲當時，我是要去找丙○○
      聊天，警察在我身上查到的安非他命是我向別人買的，買
      完後去丙○○那邊坐，就被警察查獲，我沒有跟丙○○買
      過毒品海洛因或安非他命等語（見本院卷第118 頁背面至
      第119 頁正面），復改稱：查獲當天原本是要向丙○○買
      毒品海洛因，但是還沒有跟丙○○說，警察就進來了等語
      （見本院卷第120 頁背面），嗣再改稱：我要去找他之前
      有先打電話，但印象中電話沒有談到買海洛因的事，至於
      有沒有問他那邊有無海洛因，因為時間太久，我已經忘記
      等語（見本院卷第121 頁正面），是證人丁○○之證述前
      後不一，且自始未具體指證有開口向被告購買毒品海洛因
      ，是以，此部分除被告之自白外，尚乏其他補強證據以佐
      證被告自白販賣毒品海洛因與丁○○之真實性，揆諸前揭
      規定及判例意旨，自難以該自白而為被告有罪之認定，故
      此部分犯行亦尚屬不能證明。
    5.綜上所述，檢察官未能提出其他積極證據，以證明被告有
      販賣第一級毒品海洛因與「阿國」、甲○○及丁○○3人
      之事實，自不能僅因被告曾自白犯罪，即據此認定被告有
      公訴意旨所指之犯行，本應就此為無罪之諭知，惟檢察官
      認此部分犯行與前開論罪科刑部分有連續犯之裁判上一罪
      關係，本院爰不另為無罪之諭知。
參、適用之法律：
  (一)刑事訴訟法第299條第1項前段。
  (二)毒品危害防制條例第4條第1項、第8條第2項、第18條第1項
    前段、第19條第1項。
  (三)刑法第11條前段、第2條第1項前段、第56條（修正前）、第
    47條第1項、第59條、第51條第5款（修正前）。
  (四)中華民國96年罪犯減刑條例第2條第1項第3款、第7條、第11
    條。
本案經檢察官江柏青到庭執行職務。
中　　華　　民　　國　　96　　年　　12　　月　　31　　日
　　　　　　　　　刑事第六庭  審判長法　官　廖國勝
                                    法  官　李秋瑩
                                    法  官　黃楹榆
以上正本證明與原本無異。
如不服本判決，應於判決送達後10日內，向本院提出上訴狀（須
附繕本）。
                                    書記官  李雅怡
中　　華　　民　　國　　96　　年　　12　　月　　31　　日
附錄本案論罪科刑法條：
毒品危害防制條例第4條
製造、運輸、販賣第一級毒品者，處死刑或無期徒刑；處無期徒
刑者，得併科新臺幣1千萬元以下罰金。
製造、運輸、販賣第二級毒品者，處無期徒刑或7 年以上有期徒
刑，得併科新臺幣7百萬元以下罰金。
製造、運輸、販賣第三級毒品者，處5 年以上有期徒刑，得併科
新臺幣5百萬元以下罰金。
製造、運輸、販賣第四級毒品者，處3 年以上10年以下有期徒刑
，得併科新臺幣3百萬元以下罰金。
製造、運輸、販賣專供製造或施用毒品之器具者，處1 年以上7
年以下有期徒刑，得併科新臺幣1百萬元以下罰金。
前5項之未遂犯罰之。
毒品危害防制條例第8條
轉讓第一級毒品者，處1 年以上7 年以下有期徒刑，得併科新臺
幣1 百萬元以下罰金。
轉讓第二級毒品者，處6 月以上5 年以下有期徒刑，得併科新臺
幣70萬元以下罰金。
轉讓第三級毒品者，處3 年以下有期徒刑，得併科新臺幣30萬元
以下罰金。
轉讓第四級毒品者，處1 年以下有期徒刑，得併科新臺幣10萬元
以下罰金。
前四項之未遂犯罰之。
轉讓毒品達一定數量者，加重其刑至二分之一，其標準由行政院
定之。
附表：
┌────────┬────────┬────────┬─────────┐
│法        條    │修正前規定      │修正後規定      │新舊法之適用      │
├────────┼────────┼────────┼─────────┤
│毒品危害防制條例│刑法第33條第5款 │刑法第33條第5款 │(一)適用舊法。      │
│第4條第1項販賣第│規定：「罰金：1 │規定：「罰金：新│(二)本件被告所犯毒品│
│一級毒品法定本刑│元以上。」      │臺幣1,000元以上 │  危害防制條例第4 │
│關於得併科罰金刑│                │，以百元計算之。│  條第1 項之販賣第│
│最低額部分：刑法│                │」              │  一級毒品罪，其法│
│第33條第5款     │                │                │  定本刑關於得併科│
│                │                │                │  罰金刑最低額部分│
│                │                │                │  ，經比較新舊法結│
│                │                │                │  果，修正後刑法第│
│                │                │                │  33條第5款所定罰 │
│                │                │                │  金最低額較舊法所│
│                │                │                │  定罰金最低額為重│
│                │                │                │  ，自以修正前刑法│
│                │                │                │  較有利於被告。  │
├────────┼────────┼────────┼─────────┤
│刑法第56條      │連續數行為而犯同│已刪除。        │(一)適用舊法。      │
│連續犯          │一罪名者，以一罪│                │(二)本件被告係基於概│
│                │論。但得加重其刑│                │  括犯意，連續轉讓│
│                │至二分一。      │                │  第二級毒品，依修│
│                │                │                │  正前刑法第56條規│
│                │                │                │  定，應以一罪論，│
│                │                │                │  並加重其刑，然於│
│                │                │                │  適用新法時則應分│
│                │                │                │  論併罰，故修正後│
│                │                │                │  刑法之規定並非較│
│                │                │                │  有利於被告，依刑│
│                │                │                │  法第2 條第1 項前│
│                │                │                │  段規定，仍應適用│
│                │                │                │  修正前刑法第56條│
│                │                │                │  規定。          │
├────────┼────────┼────────┼─────────┤
│刑法第47條      │受有期徒刑之執行│受徒刑之執行完畢│(一)適用新法。      │
│累犯            │完畢，或受無期徒│，或一部之執行而│(二)被告有如前開事實│
│                │刑或有期徒刑一部│赦免後，5 年以內│  欄所載之前科紀錄│
│                │之執行而赦免後，│故意再犯有期徒刑│  ，甫於89年12月29│
│                │5 年以內再犯有期│以上之罪者，為累│  日未經撤銷假釋而│
│                │徒刑以上之罪者，│犯，加重本刑至二│  視為執行完畢，有│
│                │為累犯，加重本刑│分之一。第98條第│  臺灣高等法院被告│
│                │至二分之一。    │2 項關於因強制工│  前案紀錄表在卷可│
│                │                │作而免其刑之執行│  稽，被告於有期徒│
│                │                │者，於受強制工作│  刑執行完畢後，5 │
│                │                │處分之執行完畢或│  年以內故意再犯本│
│                │                │一部之執行而免除│  件有期徒刑以上之│
│                │                │後，5 年以內故意│  罪，不論依修正前│
│                │                │再犯有期徒刑以上│  之刑法第47條，或│
│                │                │之罪者，以累犯論│  修正後之刑法第47│
│                │                │。              │  條第1 項之規定，│
│                │                │                │  均構成累犯，對被│
│                │                │                │  告而言並無有利或│
│                │                │                │  不利之情形，不生│
│                │                │                │  新舊法比較之問題│
│                │                │                │  ，應逕依裁判時之│
│                │                │                │  現行刑法第47條第│
│                │                │                │  1項 規定，論以累│
│                │                │                │  犯，加重其刑（最│
│                │                │                │  高法院95年度臺上│
│                │                │                │  字第7241號判決要│
│                │                │                │  旨參照）。      │
├────────┼────────┼────────┼─────────┤
│刑法第59條      │犯罪之情狀可憫恕│犯罪之情狀顯可憫│(一)適用新法。      │
│酌減其刑        │者，得酌量減輕其│恕，認科以最低度│(二)為法院就刑之裁量│
│                │刑。            │刑仍嫌過重者，得│  及酌減審認標準之│
│                │                │酌量減輕其刑。  │  明文化，非屬法律│
│                │                │                │  之變更，無現行刑│
│                │                │                │  法第2條第1項之適│
│                │                │                │  用，應直接適用新│
│                │                │                │  法（最高法院95年│
│                │                │                │  度第8 次刑事庭會│
│                │                │                │  議決議參照）。  │
├────────┼────────┼────────┼─────────┤
│刑法第64條第2 項│刑法第64條第2 項│刑法第64條第2項 │(一)適用舊法。      │
│死刑之減輕、同法│規定：「死刑減輕│：「死刑減輕者，│(二)本件被告所犯販賣│
│第65條第2 項無期│者，為無期徒刑，│為無期徒刑。」  │  第一級毒品罪法定│
│徒刑之減輕      │或為15年以下12年│刑法第65條第2 項│  本刑為死刑、無期│
│                │以上有期徒刑。」│規定：「無期徒刑│  徒刑之規定，依修│
│                │刑法第65條第2項 │減輕者，為20年以│  正前刑法規定減輕│
│                │規定：「無期徒刑│下15年以上有期徒│  其刑，最多得減至│
│                │減輕者，為7 年以│刑。」          │  7 年以上有期徒刑│
│                │上有期徒刑。」  │                │  ；依修正後刑法規│
│                │                │                │  定減輕其刑，至多│
│                │                │                │  僅能減至15年以上│
│                │                │                │  之有期徒刑，本件│
│                │                │                │  經比較結果，自以│
│                │                │                │  適用修正前之刑法│
│                │                │                │  第64條第2項、第 │
│                │                │                │  65條第2 項較有利│
│                │                │                │  於被告。        │
├────────┼────────┼────────┼─────────┤
│刑法第67條罰金之│刑法第68條規定：│刑法第67條規定：│罰金法定刑之加減範│
│加減            │「拘役或罰金加減│「有期徒刑或罰金│圍變更，因屬刑罰權│
│                │者，僅加減其最高│加減者，其最高度│科刑規範之變更，於│
│                │度」            │及最低度同加減之│處斷時自有新舊法比│
│                │                │」              │較輕重必要，分敘如│
│                │                │                │下：              │
│                │                │                │【加重其刑部分】  │
│                │                │                │(一)適用舊法。      │
│                │                │                │(二)比較修正前後之規│
│                │                │                │  定，以修正前規定│
│                │                │                │  罰金加重者，僅加│
│                │                │                │  重其最高度，較有│
│                │                │                │  利於被告。      │
│                │                │                │【減輕其刑部分】  │
│                │                │                │(一)適用舊法。      │
│                │                │                │(二)比較修正前後之規│
│                │                │                │  定，以修正後規定│
│                │                │                │  罰金減輕者，最低│
│                │                │                │  度刑同減之，較有│
│                │                │                │  利於被告。惟因刑│
│                │                │                │  法修正前，關於罰│
│                │                │                │  金刑之最低罰金數│
│                │                │                │  額僅為銀元1 元，│
│                │                │                │  即令提高倍數後，│
│                │                │                │  亦遠較刑法修正後│
│                │                │                │  之最低數額（新臺│
│                │                │                │  幣1,000 元）為低│
│                │                │                │  ，亦較修正後最低│
│                │                │                │  罰金數額適用修正│
│                │                │                │  後刑法第67條減輕│
│                │                │                │  後之金額為低，故│
│                │                │                │  整體觀察，仍以行│
│                │                │                │  為時法較有利於被│
│                │                │                │  告。            │
├────────┼────────┼────────┼─────────┤
│刑法第51條第5款 │宣告多數有期徒刑│宣告多數有期徒刑│(一)適用舊法。      │
│數罪併罰定應執行│者，於各刑中之最│者，於各刑中之最│(二)修正後刑法第51條│
│刑              │長期以上，各刑合│長期以上，各刑合│  第5款規定並非較 │
│                │併之刑期以下，定│併之刑期以下，定│  有利於被告，仍應│
│                │其刑期。但不得逾│其刑期。但不得逾│  依刑法第2條第1項│
│                │20年。          │30年。          │  前段規定適用行為│
│                │                │                │  時法律即修正前刑│
│                │                │                │  法第51條第5 款規│
│                │                │                │  定定其應執行之刑│
│                │                │                │  。              │
├────────┴────────┴────────┴─────────┤
│綜合全部罪刑之結果而為比較，以適用修正前刑法第33條第5 款罰金最低額、第56│
│條連續犯、第64條第2 項死刑之減輕、第65條第2 項無期徒刑之減輕、第67條罰金│
│之加減、第51條第5款數罪併罰定應執行刑等規定，對被告較為有利，故依修正後 │
│刑法第2條第1項規定，自應一體適用被告行為時之舊法。至上開刑法第59條酌減其│
│刑，為法院就刑之裁量及酌減審認標準之明文化，非屬法律之變更；刑法第47條累│
│犯部分，不論依新舊刑法均構成累犯，均不生新舊法比較之問題，均應適用新法，│
│附此敘明。                                                              │
└────────────────────────────────────┘
